【裁判字號】    92,訴,46
【裁判日期】    920616
【裁判案由】    毒品危害防制條例
【裁判全文】
臺灣嘉義地方法院刑事判決                            九十二年度訴字第四六號
    公  訴  人  臺灣嘉義地方法院檢察署檢察官
    被      告  乙○○
    選任辯護人  廖道成律師
右列被告因毒品危害防制條例案件，經檢察官提起公訴（九十一年度偵字第二七五八
號），本院判決如左：
    主  文
乙○○連續販賣第一級毒品，累犯，處有期徒刑壹拾肆年，褫奪公權捌年。扣案之第
一級毒品海洛因貳包（驗後合計淨重貳點捌零公克），沒收銷燬之；前開毒品外包裝
貳個（重零點陸肆公克）沒收；扣案之門號（０９１３）５６３８７５號之摩托羅拉
牌行動電話一支（序號：000000000000000號），沒收。販賣第一級
毒品海洛因之所得新臺幣柒仟元沒收，如全部或一部不能沒收時，以其財產抵償之。
    事  實
一、乙○○（綽號阿政）前於民國八十一年間，因違反槍砲彈藥刀械管制條例案件及
    肅清煙毒條例案件，經分別判處有期徒刑三年十月、十月、三年二月確定，定應
    執行有期徒刑七年，於八十四年五月三十日縮短刑期假釋出監並交付保護管束，
    而於八十八年九月十四日期滿執行完畢。詎仍不知悔改，意圖營利，基於販賣第
    一級毒品海洛因之概括犯意，以其所有之行動電話（０９１３）５６３８７５號
    為聯絡工具，連續於附表編號一至四所示之時間、地點，以附表編號一至四所示
    之交易方式販賣第一級毒品海洛因予甲○○、戊○○、庚○○等人。嗣乙○○於
    附表編號五所示之時間、地點，正欲販賣第一級毒品海洛因予甲○○、戊○○時
    ，於甲○○交付購買毒品之代價新台幣（下同）一千元予乙○○後，即為警當場
    查獲，並自乙○○身上起出第一級毒品海洛因二小包（合計淨重二、八○公克）
    、前開毒品外包裝二個（重○、六四公克），並循線在乙○○所承租之「夏威夷
    賓館」Ｂ五號房間內扣得乙○○使用過之注射針筒二支、門號（０９１３）５６
    ３８７５號之摩托羅拉牌行動電話一支（序號：00000000000000
    0號），始查悉上情。
二、案經嘉義市警察局報請臺灣嘉義地方法院檢察署檢察官偵查起訴。
    理  由
一、訊據被告乙○○固坦承於如附表編號五所示之時間，在如附表編號五所示之地點
    與證人甲○○、戊○○、庚○○等人見面等情，惟矢口否認有何販賣第一級毒品
    海洛因之犯行，辯稱：證人甲○○、戊○○、庚○○等人於警訊、偵查中及本院
    調查時之證詞明顯不同；而在伊身上查獲之毒品係供己吸食之用，並非用以販賣
    予證人甲○○之物，且本件並未查獲磅秤、分裝袋或其他分裝之器具等物，難認
    伊有販賣毒品之情云云。經查：
（一）按刑事訴訟法第一百條之二雖有準用同法第一百條之一第一項之規定，即司法
      警察（官）詢問犯罪嫌疑人，除有急迫情況且經記明筆錄者外，應全程連續錄
      音；必要時，並應全程連續錄影。然考其立法目的，在於建立詢問筆錄之公信
      力，並擔保詢問程序之合法正當；亦即在於擔保犯罪嫌疑人對於詢問之陳述，
      係出於自由意思及筆錄所載內容與其陳述相符。故司法警察（官）詢問犯罪嫌
      疑人如違背上開規定，其所取得之供述筆錄，究竟有無證據能力，即應審酌司
      法警察（官）違背該法定程序之主觀意圖、客觀情節、侵害犯罪嫌疑人權益之
      輕重、對犯罪嫌疑人在訴訟上防禦不利益之程度等具體情節認定之。而如犯罪
      嫌疑人之陳述係屬自白，同法第一百五十六條第一項已特別規定「被告之自白
      ，非出於強暴、脅迫、利誘、詐欺、疲勞訊問、違法羈押或其他不正之方法，
      且與事實相符者，得為證據。」，則被告在警訊之自白如係出於自由意思而非
      不正之方法，且其自白之陳述與事實相符，縱令司法警察（官）對其詢問時未
      經全程連續錄音或錄影，致詢問程序不無瑕疵，仍難謂其於警訊自白之筆錄無
      證據能力（最高法院八十九年度台上字第三八七八號判決意旨參照）。本件證
      人甲○○、戊○○、庚○○於製作警訊筆錄時均係於製作筆錄時才開始錄音乙
      情，固據證人即嘉義市警察局刑警隊警員丁○○、己○○、丙○○於本院調查
      時證述明確，是證人甲○○、戊○○、庚○○既於製作警訊筆錄時即已開始錄
      音，則尚難謂其等於製作警訊筆錄時有何違反上開刑事訴訟法有關全程錄音之
      規定至明。且查，證人甲○○、戊○○、庚○○於本院調查時均明確供陳其等
      於製作警訊筆錄時均未遭刑求（見本院卷第三四、三九、六九頁本院九十二年
      三月十二日、四月七日訊問筆錄），且證人甲○○於為警查獲前，並無任何施
      用或販賣毒品之前科，有其全國前案紀錄表在卷可查（見本院卷第七三、七四
      頁），則查獲警員應無栽贓其販賣毒品之必要，益見其於本院調查時所為之證
      詞，顯係迴護被告之舉；又證人庚○○雖於夜間接受訊問，然業經其當場表示
      同意乙情，亦有警訊筆錄附卷可參（見警卷第六頁背面），復參諸證人丁○○
      於本院調查時證稱：「當天查獲四人，毒品是從乙○○身上查獲的，那時我們
      全組人員共六人都有去，經由民眾報案說北港路那邊有人在交易毒品，我們到
      現場的時候，只有三個人，那時庚○○還沒有到現場，我們盤查的時候，伸手
      到乙○○穿的褲子的暗袋搜到毒品」、「（問：【提示警訊筆錄第十頁並告以
      要旨】這份筆錄是你製作的？）是的。警訊筆錄都是甲○○自己說的，我們有
      告訴他說如果有承認的話，以後會判的比較輕，我們並沒有說要移送他販賣，
      因為他又沒有前科，身上又沒有查獲毒品。當日我們製作筆錄的時候，都是隔
      離詢問的，所以甲○○、戊○○二人所言有吻合之處」、「（問：隔離訊問是
      採何方式？）我們在大辦公室以鐵櫃作隔間」等語；證人己○○證稱：「（問
      ：戊○○所言都是他自己說的嗎？）都是他自己講的，訊問的時候，是當場給
      戊○○指認，戊○○說他九十一年四月二十日被查獲之前就有看過乙○○，因
      為他與甲○○一起去買毒品的時候看過他」等語；證人丙○○則證陳：「（問
      ：你製作時，內容是他自己說的，還是你叫他供一個人出來？）筆錄內容是他
      自己說的」、「我們在現場查，查到被告乙○○，本來只有證人甲○○、證人
      戊○○、被告乙○○在場，後來證人庚○○說他要來載他們三個人，證人庚○○當時還不知道我們是警察，證人庚○○是最後到的，其他三人沒有開車，有
      機車在旁邊。可能有騎機車」、「（問：那天的毒品是在何人身上查獲？）被
      告乙○○身上」、「（問：證人甲○○、證人戊○○做筆錄時你有無看到？）
      沒有，我們是分開偵訊的」、「當天有民眾打電話到刑警隊報案，說有人在夏
      威夷汽車旅館外面交易毒品，我們一組有六位，但一個人留下值日，剛開始去
      時只有四、五個人，我們沒有請檢舉的人留下電話。筆錄訊問時間兩點十五分
      與兩點，兩點是開始問身分證資料，兩點十五分是我問完身分證資料後，因為
      是夜間所以我要問他是否願意接受訊問，他同意，所以我才開始問。我們做筆
      錄時開始錄音，之前先問他案情，之後要做筆錄時才錄音」等語（分別見本院
      卷第三三、三四、四○至四二、一一六至一一八頁），加以證人甲○○、戊○○於偵查中檢察官初訊時復明確證述被告確有販賣海洛因之事實，足認證人丁○○、己○○、丙○○於為證人甲○○、戊○○、庚○○製作警訊筆錄時，並
      無何以強暴脅迫方法或其他非法方法取供，而係在證人甲○○等自由意識下所
      陳述，其等之證詞自均具有任意性與真實性乙節，應堪認定，則依前開判決意
      旨，其等於警訊中所為之供述，既係基於其等自由意思而為，自具有證據能力
      ，而得採為認定事實之依據，合先敘明。
（二）前揭被告於附表編號一至五所示之時間、地點，以附表編號一至五所示之交易
      方式販賣第一級毒品海洛因予證人甲○○、戊○○、庚○○等人之事實，業據
      證人甲○○、戊○○、庚○○於警訊、偵查中證述綦詳（見警卷第六至一五頁
      、偵查卷第二二、二三、八二、八三、八六頁），亦經證人即查獲本件之嘉義
      市警察局警員丁○○、己○○、丙○○於本院調查時到庭結證無訛。此外，復
      有被告所有之第一級毒品海洛因二小包（淨重二、八○公克）、前開毒品外包
      裝二個（重○、六四公克）、注射針筒二支，及門號（０９１３）５６３８７
      ５號之摩托羅拉牌行動電話一支（序號：000000000000000號
      ）扣案可資佐證；且上開第一級毒品海洛因，經送請法務部調查局鑑定，其檢
      驗結果認送驗白粉二包均含第一級第６項毒品海洛因成分，合計淨重二、八○
      公克，包裝重○、六四公克，純度３８、２８％，純質淨重一、○七公克等情
      ，有該局九十一年五月二十九日調科壹字第１８０００１４４１號鑑定通知書
      一紙在卷足佐（見偵查卷第八五頁）。
（三）第查，證人甲○○、戊○○確有於前揭時、地為警查獲前施用毒品，並分別經
      本院裁定送觀察勒戒；而證人庚○○亦有於前揭時、地為警查獲前施用毒品，
      並經本院裁定令入戒治處所施以強制戒治等事實，除據證人甲○○、戊○○、
      庚○○所自承外（見本院卷第三四、三五、六五頁），並有其三人之全國前案
      紀錄表在卷可按（見本院卷第七四、七七、八一頁），足見證人甲○○、戊○○、庚○○有施用第一級毒品海洛因抵癮之需求，而存在向被告購買該種毒品
      之動機，另被告既亦自承有施用第一級毒品海洛因之情（見本院卷第六一頁）
      ，且於本件為警查獲後，亦經本院裁定送觀察勒戒，有臺灣嘉義地方法院檢察
      署檢察官觀察勒戒處分執行指揮書乙紙附卷可參（見偵查卷第一一頁），衡諸
      毒品為國家所禁絕買賣、持有，於非法交易中可謂物稀價昂，乃公知之事實，
      被告為維持自身施用毒品之經濟來源，而販賣海洛因予染有毒癮之證人甲○○
      、戊○○、庚○○，應屬合理之推論，是被告確有販賣毒品予證人甲○○、戊○○、庚○○之動機，亦屬明確。
（四）次查，雖證人甲○○、戊○○於九十一年十二月十一日偵查中檢察官訊問時及
      本院調查時及證人庚○○嗣後於本院調查時均附合被告前開之詞，證人甲○○
      改稱：伊未向被告購買毒品海洛因，並稱前所指稱被告販毒乙情，係因警、偵
      訊時會害怕所致，且伊若未供出被告販毒，將被以販賣毒品移送云云；證人戊○○則改稱：伊不認識被告，未曾向被告購買毒品，伊所吸食之毒品，均係證
      人甲○○去買的云云；證人庚○○改稱：伊亦未向被告購買第一級毒品海洛因
      ，係向綽號「阿龍」之男子所購買云云。然查：
１、證人甲○○於本院調查時證稱：「在警訊、偵查中所言不實在，因為我會怕被抓
    去關。我並沒有向被告購買，之前在警訊中警察叫我說向乙○○購買的，否則說
    要辦我販賣」、「（問：在庭的警員何人叫你指認被告？【當庭指認證人】應該
    是證人丁○○，他說如果不指認乙○○的話，要辦我販賣」、「（問：向何人、
    何時購買？）我已經忘記了」、「（問：在何處購買？）我已經沒有印象了」、
    「（問：購買過幾次？）已經忘記了」、「（問：向何人購買有無印象，是否成
    年？）我都已經忘記了，也不知道他是否成年」、「（問：如何與販賣者聯絡？
    ）都是販賣的人以手機找我的。我那時候的號碼已經忘記了」、「（問：當日是
    否去買毒品？）不是，當日我是要去找他（即被告）泡茶的，警察就過來了」、
    「丁○○當時說我如果不老實說的話，要配合，叫我要說向乙○○購買的」、「
    （問：購買毒品的時候，戊○○有無與你一起去購買毒品？）時間很久了，我已
    經不大記得了。（支吾其詞）我已經沒有印象了」等語（見本院卷第二七至四一
    頁九十二年三月十二日訊問筆錄）；證人戊○○於本院調查時結證稱：「（問：
    毒品向何人購買？）我與甲○○一起購買的，但是我並沒與甲○○一起去購買，
    都是甲○○自己去的，他買回來的時候才給我」、「（問：當日去北港路作何事
    ？）甲○○先去之後，他再找我去，他也沒有說找我去那邊做什麼，他說我去之
    後再說」等語（見本院卷第三五至三七頁九十一年三月十二日訊問筆錄）；互核
    證人甲○○、戊○○上開所供，可知其二人不惟於本院調查時就其等所施用之毒
    品究是否向被告所購買乙情避重就輕，甚且就毒品向何人所買、在何處購買、購
    買幾次等節答以忘記了等語，衡情若其二人果真有合買海洛因施用，豈會就毒品
    究向何人所購買如此重要之情節不復記憶，顯徵其等情虛；姑不論證人甲○○就
    上情不復記憶及證人戊○○就其所施用之毒品向何人所購得並不知情等，與常情
    是否有違，惟顯與被告於警訊時所供：「我：：：，是甲○○於四月二十日十九
    時左右，打我的行動電話跟我說高雄有一批海洛因品質不錯，要帶我前往高雄購
    買海洛因，我才與他約定在北港路一三五○號前見面，並由我打電話聯絡庚○○
    開車前來該處，請他載我與甲○○、戊○○等四人要一同前往高雄購毒，但尚未
    出發即被警方查獲」等語（見警卷第四頁正面），就相約於嘉義市○○路一三五
    ○號前究為何事乙情不相一致，衡情若被告與證人甲○○果真相約於該處係為泡
    茶，豈會分別於警訊及本院調查時有上述相左之處？且案重初供，證人甲○○於
    警訊時已證稱：「（問：你今日為何會到該現場？）我今日是因為要向綽號『阿
    政』（即被告）之男子購買海洛因毒品，所以約在該地點交易」、「我大約於九
    十一年四月二十日二十一時許，以『阿政』0000000000號之行動電話
    與他聯繫要購買毒品，由阿政決定交易地點」、「今日約定交易數量壹小包，金
    額係新台幣壹仟元」、「（問：今日是否已交易完成？）我已將新台幣壹仟元交
    給阿政，但尚未取得海洛因即被警方查獲」、「（問：你向阿政購買毒品幾次？
    交易地點及數量為何？如何聯絡？）我向阿政購買毒品次數約五、六次，但我只
    記得四月十六日、十七日、十九日等三日下午十六時至十八時許，在嘉義市○區
    ○○○路『文財殿』前，交易三次每次新台幣壹仟元，最後一次就是今日」、「
    我是於九十一年四月初開始吸食毒品，原因是我口腔開刀會痛，阿政告訴我吸食
    海洛因可解除痛苦，所以才會吸食毒品：：：」、「（問：綽號『阿政』男子是
    否為警方今日在現場與你一同帶回警察局之乙○○？）是的，就是他無誤」等語
    （見警卷第一○頁背面、第一一頁正面）；又於偵查中證述：「（問：你均與戊○○共同施用毒品？）是的，我們共同出資各五百元，並一同去買毒品，是找乙○○買的」、「（問：警在九十一年四月二十日晚上十時三十分，在北港路一三
    五○號前查獲你與戊○○在現場，作何事？）我與戊○○共同出錢計一千元給乙○○去買毒品，並把錢給乙○○」、「：：：在毒品尚未拿到之前，就警察來把
    我們帶回了」、「（問：如何與乙○○聯絡？）打行動0000000000號
    ，是否乙○○所有，我不知道，但我是聯絡乙○○，因該電話可以聯絡乙○○，
    並約定地點交易，我們通常都在北港路交易」、「我與戊○○各出五百元請乙○○幫我們買毒」、「（問：之前【即本件被查獲前】買毒品是用何電話打？）那
    時0000000000號之電話有通時，我都用上揭之電話」等語（見偵查卷
    第二二頁背面至第二三頁背面、第八二頁背面、第八三頁正面）；繼於偵查中經
    嘉義市警察局刑警隊隊員偕同證人甲○○指認其於查獲當日即九十一年四月二十
    日晚間以何公共電話撥打被告所有（０９１３）５６３８７５號之行動電話後製
    作筆錄時證稱：「（問：你於本局刑警隊九十一四月二十一日上午二時十五分所
    製作之第一次筆錄所說是否實在？【經警方提示筆錄供甲○○閱覽】）實在」、
    「（問：你於九十一年四月十六日起至同月二十日止在何處使用公共電話撥打乙○○手機0000000000號販賣海洛因毒品？）經我帶同警方前往嘉義市
    ○○○路四七○巷六號前，確定我於四月十六日至二十日間，曾利用該址前之公
    共電話編號0000000號，打給乙○○購買海洛因毒品，至於確定時間我已
    經忘了」等語（見偵查卷第八六頁背面）。證人戊○○於警訊中亦證述：「（問
    ：你為何會到該處【嘉義市○○路一三五○號前路旁】與甲○○及你所稱之不詳
    姓名男子【即被告】在一起？）因為我與甲○○都有吸食海洛因習慣，甲○○打
    我的行動電話約我在該處見面要購買毒品，所以我們才會三個人在一起，警方到
    場時我們正在談買賣毒品的事情」、「該乙○○之男子就是販賣海洛因給我們的
    人」、「（問：乙○○你是否見過？）約於一週前乙○○拿海洛因毒品到嘉義市
    ○○○路文財殿附近賣給甲○○時我在場見過一次面」、「我都是與甲○○共同
    出錢，由甲○○出面聯絡乙○○購買回來一起吸食，我本人沒有向他買過。每次
    都買新台幣壹仟元，只夠我與甲○○各吸食一次」、「（問：你除向乙○○購買
    海洛因毒品外，還有向何人購買？）我與甲○○所吸食之毒品都是由甲○○出面
    購買，我不知他還向誰購買」等語（見警卷第一三頁背面至第一四頁背面）；繼
    於偵查中證稱：「（問：何以警訊說是合資買毒品？）是的，甲○○要我合資去
    買毒品」、「（問：他們【即被告與證人甲○○】是否在談毒品？）我不知道，
    但我毒品均是由甲○○幫我處理的」、「（問：你們各出資多少？）我出資五百
    給甲○○，並由他處理」、「是他（即甲○○）叫我出去的，說要買毒品」等語
    （見偵查卷第二二頁正、背面），就其二人上開於警訊、偵查中所證之基本事實
    ，互核大致相符，益見證人甲○○、戊○○上開於本院所為之證詞，顯係迴護被
    告之舉，至為明顯，故自應以其等於警訊及偵查中所供較為可信。況被告與證人
    甲○○、戊○○均無何怨隙乙情，除據被告自承外，並經證人甲○○、戊○○證
    述明確（見警卷第七頁背面、第一○頁背面），則被告若未販賣毒品海洛因予其
    等施用，衡情其二人在無與被告有何忿恨難消之糾紛下，自無設詞誣陷被告之理
    ？且其等於警訊及偵查之初係在尚無心理防備及尚未及串證之時所為，自以其時
    所為之陳述較接近真實而堪以憑信，其後之供述顯係坦護被告之詞，均委無可採
    ，要難為被告有利之佐證。
２、證人庚○○雖於本院調查時證稱其所吸食之海洛因係向綽號「阿龍」之男子購得
    云云，然查，證人庚○○於本院調查時結證稱：「（問：你有無向人買過毒品？
    ）我是向別人買的，跟不認識的人買的，因為在電動玩具店買的，我向他買的人
    叫什麼名字、住在何處、是否成年我不知道，我向那個人買幾次我也忘了。什麼
    時候買的我也忘了。在上海路的泡泡龍電玩店買的，買一、二千元，我沒有常常
    吸食，我每公克買多少我也忘了，如果我要吸食我就去泡泡龍那邊看他有無在那
    邊，如果沒有找到人就算了。我是向綽號「阿龍」的人買的，當時我一天吸食一
    支，一天吸食一次」等語（見本院卷第六六頁九十二年四月七日訊問筆錄），與
    其於警訊時所供：「我是於四月二十日十三時至十四時左右，利用文化路六三五
    號附近巷道內的公共電話打0000000000號行動電話給乙○○要購買海
    洛因毒品新台幣仟元，他說沒貨，我叫他有貨時打（０５）0000000號
    電話聯絡我，後他於二十時至二十一時左右打電話到（０５）0000000號
    ，叫我到嘉義市○○路夏威夷汽車賓館對面（即北港路一三五○巳前）載他到市
    區，我到該處時警方已在現場」、「（問：你曾於何時？何地向乙○○購買海洛
    因毒品？）我曾於九十一年四月十八日下午十四時左右，在嘉義縣六腳鄉蒜頭村
    往潭墘村方向，於入村口嘉義客運上、下車站對面的公共電話打0000000
    000號電話給乙○○購買海洛因毒品新台幣仟元，數量是壹小包，重量不詳
    ，當時他約我於十六時至十六時三十分間到嘉義市○○路滿福樓門口附近交易，
    我於十六時三十分左右到達該處與他進行交易，他將海洛因毒品壹小包交給我，
    我付他新台幣仟元」、「（問：你還曾向何人購買海洛因毒品？）我不曾向他
    人購買海洛因毒品，僅曾向乙○○購買海洛因毒品」等語（見警卷第七頁正、背
    面）相較，明顯不同，尤徵其於本院調查時所證，要屬子虛，顯見其於本院調查
    時有意坦護被告，至為明顯。再衡諸被告與證人庚○○並無仇恨，亦為其二人供
    述在卷（見警卷第三頁正面、第七頁背面），則證人庚○○自無捏詞攀誣之動機
    ，益徵證人庚○○亦有向被告購入海洛因乙節，應為真實，自應以其於警訊中在
    尚無心理防備及尚未及串證之時所為之陳述較接近真實而堪以採信。
（五）又查，被告乙○○於警訊中供稱：「該些毒品海洛因是我於九十一年四月十八
      日二十二時多左右，在嘉義市○○路小騎士炸雞店前，向一名「許榮達」（同
      音）男子，以新台幣陸仟柒佰元購得」、「（問：你如何與『許榮達』聯繫買
      賣毒品交易事宜？）都是『許榮達』主動以警方在我身上所查獲之手機（ＭＯ
      ＴＯＲＯＬＡ）與我聯絡，或主動到夏威夷、晶華及長春藤等汽車賓館找我買
      賣毒品海洛因，每次向他購買新台幣伍仟元，重量不詳」、「我自九十年元月
      間開始向『許榮達』購買海洛因毒品，每次約新台幣伍仟元，約十日向渠購買
      壹次，迄今共幾次我無法計算」、「我只知道他名字叫『許榮達』但不知道那
      三個字如何寫，他年約三十幾歲，一七三公分左右，瘦高，都是他主動向我聯
      絡，我不知道如何與他聯絡」、「我從九十年元月間開始將海洛因摻入香煙內
      吸食，每天吸食約十支、吸食處所不定，後於九十年七、八月間開始以注射針
      筒之方式施打海洛因毒品，每日四次，施打處所大都在汽車賓館」、「最後一
      次是在九十一年四月二十日二十時三十分左右，在嘉義市○○路夏威夷汽車賓
      館Ｂ５室內以警方所查獲之注射針筒注射我雙手手肘」、「：：：因為該和信
      電訊之電話卡係王八卡，係許榮達以新台幣壹仟伍佰元之價格於一、二個月前
      販售給我，他要販售毒品給我時均打這支電話（即0000000000號）
      與我聯絡」、「我：：：，四月二十日我亦沒有跟他談論買賣毒品的事，我僅
      曾於二十日二十一時左右以我的手機打入庚○○住處的聯絡電話，請他到嘉義
      市○○路一三五○號前，載我到嘉義市區」等語（見警卷第二頁背面至第三頁
      背面），復於偵查中供稱：「（問：為何九十一年四月二十日二十二時三十分
      左右在北港路一三五號【應係一三五○號之誤】前走動？）我要回去家」、「
      （問：庚○○有無與你聯絡？）他有打電話給我，叫他來帶我回家，我是在北
      港路那裡等他，昨日二十時左右我有打電話叫他來帶我，但不是打00000
      00000號」、「（問：九十一年四月二十日晚上十時三十分在北港路一三
      五號【應係一三五○號之誤】前庚○○也在現場？）我不知道」、「（問：認
      識他？）不認識」、「（問：鄭【即庚○○】說當天下午一時至二時左右打你
      的行動電話0000000000號向你叫貨，之後打他的電話（０５）00
      00000號電話給他，並約他載你到市區，有無此事？）無此事，我是叫一
      『阿富』，但我未接觸到庚○○即為警查獲」、「（問：阿富住何處？）不記
      得，只記得他住市內小副瀨」、「（問：電話？）我忘了，我是打其行動電話
      ，在賓館內打的」、「（問：九十一年四月二十二日【應係四月二十日之誤】
      使用0000000000之行動電話是你的？）不是我的，是朋友的，我當
      時是向朋友借的」、「（問：何朋友？）他外號叫『金洪』」、「（問：警方
      查獲之毒品向何人買的？）外號叫『世明』，只買二、八公克，值一萬多」、
      「（問：庚○○認識否？）我不認識」等語（見偵查卷第一○頁正面、第五四
      頁正面至第五五頁背面、第一五一頁正面至第一五二頁正面）；繼於檢察官聲
      請本院羈押時供述：「（問：為何在被查獲處走來走去？）因為我叫我朋友『
      阿富』來載我」、「（問：『阿富』是不是庚○○？）不是」、「（問：當日
      有無遇到甲○○、戊○○？）當日他們在旁邊，因為他們說要去我家泡茶」、
      「當日我剛好從汽車旅館出來，而甲○○、戊○○剛好騎車經過，我們在路邊
      聊天，就說要到我家泡茶聊天」、「庚○○我不認識，我是叫阿富來載我，：
      ：：」、「（問：向何人借的？【指行動電話】姓名？住址？）『金煌』，真
      實姓名、住址我不知道」等語（見本院九十一年度聲羈字第三九號卷第一○至
      一二頁），復於本院審理時供稱上開行動電話係向其友人「金宏」所借云云（
      見本院卷第一二一頁），是核被告上開供述，就(1)認識證人庚○○與否，(2)0
      000000000號之行動電話究向何人所借得，(3)伊所施用之毒品究係向
      何人所購得，(4)在北港路一三五○號前究所為何事等情所供明顯不符，顯證其
      上開所供要與實情不符，尚難憑信。又姑不論被告究係向何人購入海洛因，然
      被告始終無法提供綽號「金洪」、「金煌」、「許榮達」、「世明」、「金宏
      」之男子其年籍住址，以供本院調查，足見其係推卸之詞。又參以被告有多次
      施用毒品之前科紀錄，且其尚自承於九十年初即已開始施用毒品，足見其於本
      件為警查獲前毒癮極深，有長期施用毒品海洛因之習性乙情，應堪認定，則其
      豈有長期均處於被動地位而陷自身於毒癮發作時無毒品可供其施用，且仍無法
      主動找尋買主之理？益見其所供伊不知如何向賣主聯絡乙情，亦屬子虛而不可
      信，益徵被告確實有連續販賣第一級毒品海洛因之事實，殆無疑義。復參諸（
      ０９１２）７５６９８７號、（０９１７）３７７９３９號之行動電話係證人
      甲○○所有；（０９５３）０９０３８８號之行動電話係證人戊○○所有；而
      （０５）0000000號之電話係證人庚○○所有等情，除據證人甲○○、
      戊○○、庚○○供明在卷外，並經臺灣嘉義地方法院檢察署檢察官向中華電信
      嘉義營運處、台灣大哥大股份有限公司、遠傳電信股份有限公司查明屬實（見
      偵查卷第一四一、一四二、一四五頁），且本件查獲當日證人甲○○與被告聯
      絡購毒乙事，係使用位於嘉義市○○○路某地之公共電話與被告聯絡乙情，業
      據證人甲○○於偵查中證稱屬實（見偵查卷第八二頁背面），而被告所有（０
      ９１３）５６３８７５號之行動電話於九十一年四月十六日上午九時三十七分
      起至同日晚上九時十四分止，共計與證人甲○○所有之（０９１２）７５６９
      ８７號之行動電話通話十一通（見偵查卷第六六、六七頁），經詢之證人甲○○，亦經其確認上開時間與被告通話之目的是為向被告購買毒品，且雙方約在
      嘉義市○○○路之文財殿交易（見偵查卷第八三頁正面），與被告所供當時與
      證人甲○○通話是為聯絡共同前往高雄之事云云（見偵查卷第一○二頁背面）
      顯不相同，尤徵情虛；復參諸被告所使用（０９１３）５６３８７５號之行動
      電話於九十一年四月十六日至同月二十日之通聯紀錄中，其中與證人庚○○所
      有（０５）0000000於九十一年四月二十日上午七時十六分有通話之紀
      錄（見偵查卷第七一頁）；與證人甲○○所有（０９１７）３７７９３９號行
      動電話於九十一年四月十七日、十八日共計六通之通話紀錄（見偵查卷第六八
      、六九頁）；與證人戊○○所有（０９５３）０９０３８８號行動電話於九十
      一年四月十九日共計四通之通話紀錄（見偵查卷第七○、七一頁）；而被告上
      開所有之行動電話與0000000、0000000、0000000、0
      000000、0000000、0000000、0000000、000
      0000、0000000、0000000、0000000、00000
      00、0000000、0000000、0000000、0000000
      、0000000、0000000、0000000、0000000、0
      000000、0000000等公用電話通話（以上電話之區域號碼均係０
      ５）之次數多達五十通（見偵查卷第六六頁至七一頁、第一四五、一四六頁）
      ，再加以證人甲○○於偵查中證述其以公用電話向被告購買毒品之次數頗多，
      難以詳記等語諸情觀之（見偵查卷第八三頁背面），足見證人庚○○、甲○○
      、戊○○上開所供確有以被告所使用（０９１３）５６３８７５號之行動電話
      向被告購買第一級毒品海洛因等情非虛，應堪採信。
（六）復按目前社會上販賣毒品海洛因犯罪之型態不一，有所謂「大盤」、「中盤」
      或「小盤」販賣者，亦有吸食者彼此之間偶而互供有無之零星交易者，在屬前
      者之情形（即大中小盤），經深入查證，如機會掌握得宜，或許可查獲與販賣
      毒品海洛因有關之販賣工具（諸如電子秤、帳冊、分裝袋等物）或多數知情或
      購買者等證人之證詞，以作為法院判決認定之依據，然在後者之情形（即吸食
      者之間偶發性零星交易），因該種零星交易犯罪行為，在性質上本無須使用任
      何販賣工具，亦無須記載帳冊，且其交易時間短暫（僅須數秒之時間），交易
      方法簡單隱密（在不易為人注意之場所一手交錢，一手交貨），交易對象單純
      （買方僅一人），交易時未必有他人在場知悉其事，亦無所謂犯罪之被害人，
      在被告堅不承認其犯行之情況下，若非警方事先獲知情報而埋伏於交易現場當
      場查獲，否則，往往僅能在事後依據購買者之供出來源作為認定事實之主要依
      據，法院縱再作深入之調查，基於該種犯罪之性質所侷限，亦無從查得其他直
      接明顯之關連性物證以為補強佐證，其有效之調查途徑在客觀上顯然已告窮盡
      ，此時，法院固不應僅憑購買者片面之指證，不查明是否與事實相符即遽而認
      定被告之販賣毒品海洛因犯行，然法院亦不應執著於未能查得其他「直接物證
      」，而對購買者所為對被告不利之明確指證，全然不採，而遽為被告無罪之諭
      知。本件被告涉嫌販賣毒品海洛因予證人甲○○、戊○○、庚○○之犯罪型態
      即屬此類吸毒者間偶發性零星交易之標準型態，揆諸前開說明，本件被告販賣
      海洛因之犯行，雖無任何如電子磅秤、分裝袋等其他直接物證扣案，以資參證
      ，惟本院由證人甲○○、戊○○、庚○○、丁○○、己○○、丙○○之上開證
      言參互觀之，足認被告確有販賣第一級毒品海洛因之情事，應可確定。
（七）再查，被告既不承認其有前開販賣第一級毒品海洛因之事實，本院自無從查得
      其販入上開海洛因之真正價格及其是否因非法販賣該海洛因予前揭證人甲○○
      、戊○○、庚○○而獲得具體利潤之金額，然按近來政府為杜絕毒品之氾濫，
      對於查緝施用及販賣毒品之工作，無不嚴加執行，販賣毒品罪又係重罪，設若
      無利可圖，衡情一般持有毒品之人當無輕易將所持有之海洛因轉讓他人而甘冒
      於再次向他人購買時，而有被查獲移送法辦之危險之理。且不論是瓶裝或袋裝
      之海洛因，均可任意分裝或增減其份量，而每次買賣之價量，亦隨時隨雙方之
      深淺、當時之資力、需要程度及對行情之認知等因素，機動的調整，因之販賣
      之利得，除經坦承犯行，或價量均臻明確外，委難察得實情，職是之故，縱未
      確切查得販賣賺取之實際差價，但除別有事證，足認係按同一價格轉讓，確未
      牟利外，尚難執此認非法販賣之事證有所不足，致知過坦承者難辭重典，飾詞
      否認者反得逞僥倖，而失情理之平，況參諸被告於警訊中供稱：「（問：警方
      所查獲之海洛因是否有經你分裝再製？）我購回毒品將原有海洛因摻入約百分
      之六十之葡萄糖粉混合」等語（見警卷第四頁正面），堪認本件被告販入海洛
      因之價格必較販出之價格低廉，或以同一價格而減少海洛因之份量，而有從中
      賺取差額利潤圖利之意圖及事實，此應屬合於論理法則，且不違背社會通常經
      驗之理性判斷，是被告出售毒品顯有圖利之意圖，應堪認定。
（八）按販賣毒品，不以販入後復行賣出為構成要件，僅須以營利為目的將毒品販入
      或賣出，有一及此，其犯罪即屬完成（最高法院二十五年非字第一二三號判例
      、六十八年臺上字第六○六號判例、八十年臺上字第四九九二號判決參照）。
      本件證人甲○○、戊○○係於附表編號五所示之時間、地點，正欲向被告購買
      第一級毒品海洛因，並於證人甲○○交付購買毒品之代價一千元予被告後，為
      警當場查獲，參以被告已於如附表編號一、二、四所示之時間、地點販賣第一
      級毒品海洛因予證人甲○○、戊○○，則證人甲○○、戊○○與被告間於附表
      編號五所示之時間、地點應已就買賣毒品乙事，雙方意思表示已達一致，是揆
      諸上開判例意旨，被告此部分之販賣海洛因之行為，亦屬既遂無訛。
（九）綜上所陳，被告之否認及辯解，均與事實不符，無非臨訟畏罪之詞，不足採信
      。本件事證明確，被告犯行洵堪認定。
二、按海洛因係毒品危害防制條例第二條第二項第一款所定之第一級毒品。核被告乙○○如附表編號一至五所為，係犯毒品危害防制條例第四條第一項之販賣第一級
    毒品罪。被告持有第一級毒品之低度行為，應為販賣第一級毒品之高度行為所吸
    收，不另論罪。又被告先後多次販賣第一級毒品之犯行，時間緊接，方法雷同，
    所犯係構成要件相同之罪名，顯係基於概括犯意為之，應依刑法第五十六條連續
    犯規定，從重論以販賣第一級毒品一罪，因毒品危害防制條例第四條第一項之販
    賣第一級毒品罪之法定刑為死刑或無期徒刑，依法不得加重。查被告前於八十一
    年間，因違反槍砲彈藥刀械管制條例案件及肅清煙毒條例案件，經分別判處有期
    徒刑三年十月、十月、三年二月確定，定應執行有期徒刑七年，於八十四年五月
    三十日縮短刑期假釋出監並交付保護管束，而於八十八年九月十四日期滿執行完
    畢，有臺灣高等法院被告全國前案紀錄表及臺灣嘉義地方法院檢察署刑案資料查
    註紀錄表各一紙附卷可按，其於五年內再犯本件有期徒刑以上之罪，為累犯，因
    毒品危害防制條例第四條第一項之販賣第一級毒品罪之法定刑為死刑或無期徒刑
    ，已如上述，依法亦不得加重。又按刑法第五十九條規定，犯罪之情狀可憫恕者
    ，得酌量減輕其刑，同法第五十七條規定，科刑時應審酌一切情狀，尤應注意左
    列事項 (共十款）為科刑重輕之標準，兩條適用上固有區別，惟所謂「犯罪之情
    狀」與「一切情狀」云云，並非有截然不同之領域，於裁判上酌減其刑時，應就
    犯罪一切情狀（包括第五十七條所列舉之十款事項），予以全盤考量，審酌其犯
    罪有無可憫恕之事由（即判例所稱有特殊之原因與環境等等，在客觀上足以引起
    一般同情，以及宣告法定低度刑，是否猶嫌過重），以為判斷。故適用第五十九
    條酌量減輕其刑時，並不排除第五十七條所列舉十款事由之審酌，惟其程度應達
    於確可憫恕，始可予以酌減（最高法院七十年度第六次刑事庭會議決議參照）。
    本件被告雖有前述販毒之犯行，然其先後販賣第一級毒品海洛因予證人甲○○、
    戊○○、庚○○，每次僅一千至三千元，是其犯罪情節尚非重大，其惡性與犯罪
    情節核與大量走私進口或長期販賣毒品之所謂「大盤」、「中盤」毒販有重大差
    異，兼以被告自身亦施用毒品，其上揭犯行，顯係為供應吸毒之大量開銷所致，
    衡情如不論其情節輕重，均處以法定最低本刑死刑或無期徒刑，依社會一般觀念
    仍有情輕法重之嫌，有傷人民對法律之情感，堪認其犯罪情狀尚堪憫恕，爰依刑
    法第五十九條規定減輕其刑。爰審酌被告有上開前科紀錄，竟仍一犯再犯，素行
    非佳，且無視於毒品對於健康之戕害及國家杜絕毒品犯罪之禁令，復販賣毒品予
    他人施用，惡性非輕，且對於社會國家所具有之潛在危害，惟其尚非販賣毒品之
    大盤商，且販賣時間亦不長，所得不多；其犯罪之動機、目的、方法，以及於本
    院審理時一再否認、多所矯飾等一切情狀，量處如主文所示之刑，且依其犯罪之
    性質，認為有褫奪公權之必要，爰並依刑法第三十七條第二項之規定，宣告褫奪
    公權八年，以示懲儆。
三、扣案之第一級毒品海洛因二包（合計淨重二、八○公克），係毒品，為違禁物，
    有上開法務部調查局鑑定通知書一紙附卷可證，應依毒品危害防制條例第十八條
    第一項前段規定，不問屬於犯人與否，沒收銷燬之；前開毒品外包裝二個（重○
    、六四公克），係被告所有且供販賣毒品犯行所用之物，應依毒品危害防制條例
    第十九條第一項規定併予沒收之。再被告如附表編號一至五販賣第一級毒品海洛
    因予證人甲○○、戊○○、庚○○，因而獲得七千元之現金，為其犯罪所得之財
    物，雖未扣案，然不能證明業已滅失，亦應依毒品危害防制條例第十九條第一項
    之規定沒收，如全部或一部不能沒收時，以其財產抵償之。至門號（０９１３）
    ５６３８７５號之摩托羅拉牌行動電話一支（序號：000000000000
    000號），雖係登記為林劉錦疋所有，有和信電訊股份有限公司通知書乙份附
    卷可參（見偵查卷第六四、六五頁），惟上開行動電話（含門號）係被告向「許
    榮達」之人以一千五百元之代價所購買，且該和信通訊之電話卡係俗稱之「王八
    卡」乙情，業據被告於警訊中供述甚詳（見警卷第三頁背面），是上開行動電話
    （含門該）自係被告所有供其與證人甲○○、戊○○、庚○○等人聯絡販賣毒品
    所用，亦應依毒品危害防制條例第十九條第一項規定宣告沒收。至扣案之注射針
    筒二支，業據被告供稱係其自己施用毒品所用之物，尚難認係供其販賣毒品海洛
    因所用之物，依從刑附於主刑之原則，爰不於本件販賣之罪行諭知沒收，附此敘
    明。
據上論斷，應依刑事訴訟法第二百九十九條第一項前段，毒品危害防制條例第四條第
一項、第十八條第一項前段、第十九條第一項，刑法第十一條前段、第五十六條、第
四十七條、第五十九條、第三十七條第二項，判決如主文。
本案經檢察官陳玲香到庭執行職務。
中      華      民      國    九十二    年      六      月     十六     日
                                臺灣嘉義地方法院刑事第一庭
                                        法  官  黃  仁  勇
右正本證明與原本無異。
如不服本判決，應於判決送達後十日內向本院提出上訴狀( 應附繕本 )。
中      華      民      國    九十二    年      六      月     十六     日
                                        書記官  呂  權  芳
附表：
┌──┬────────┬─────────┬────────────┐
│編號│  時        間  │  地          點  │  交易方式（新台幣）    │
├──┼────────┼─────────┼────────────┤
│一  │九十一年四月十六│嘉義市○區○○○路│甲○○、戊○○各出資五百│
│    │日下午四時至六時│「文財殿」前      │元，合計以一千元之代價向│
│    │許              │                  │被告購買第一級毒品海洛因│
│    │                │                  │一小包。                │
├──┼────────┼─────────┼────────────┤
│二  │九十一年四月十七│同右        │同右。                  │
│    │日下午四時至六時│                  │                        │
│    │許              │                  │                        │
├──┼────────┼─────────┼────────────┤
│三  │九十一年四月十八│嘉義市○○路「滿褔│庚○○以三千元之代價向被│
│    │日下午四時三十分│樓餐廳」門口      │告購買第一級毒品海洛因一│
│    │許              │                  │小包。                  │
├──┼────────┼─────────┼────────────┤
│四  │九十一年四月十九│嘉義市○區○○○路│甲○○、戊○○各出資五百│
│    │日下午四時至六時│「文財殿」前      │元，合計以一千元之代價向│
│    │許              │                  │被告購買第一級毒品海洛因│
│    │                │                  │一小包。                │
├──┼────────┼─────────┼────────────┤
│五  │九十一年四月二十│嘉義市○○路一三五│甲○○、戊○○各出資五百│
│    │日晚上十時三十分│○號前            │元，合計以一千元之代價向│
│    │許（起訴書誤載為│                  │被告購買第一級毒品海洛因│
│    │四月三十日）    │                  │時，於甲○○交付一千元予│
│    │                │                  │被告，尚未交付毒品時，即│
│    │                │                  │為警查獲。              │
└──┴────────┴─────────┴────────────┘
附錄本判決論罪法條全文：
毒品危害防制條例第四條：
製造、運輸、販賣第一級毒品者，處死刑或無期徒刑；處無期徒刑者，得併科新台幣
一千萬元以下罰金。
製造、運輸、販賣第二級毒品者，處無期徒刑或七年以上有期徒刑，得併科新台幣七
百萬元以下罰金。
製造、運輸、販賣第三級毒品者，處五年以上有期徒刑，得併科新台幣五百萬元以下
罰金。
製造、運輸、販賣專供製造或施用毒品之器具者，處一年以上七年以下有期徒刑，得
併科新台幣一百萬元以下罰金。
前四項之未遂犯罰之。


司法院資訊處製作；財團法人民間司法改革基金會備份。
